臺灣桃園地方法院刑事判決　　　　　　　95年度訴字第2038號
公　訴　人　臺灣桃園地方法院檢察署檢察官
被　　　告　呂玉雯
　　　　　　　　　　　巷29號.
指定辯護人　本院公設辯護人　彭詩雯
被　　　告　甲○○
選任辯護人　徐原本律師
被　　　告　丁○○
選任辯護人　廖大鵬律師
上列被告因強盜等案件，經檢察官提起公訴（95年度偵字第5163
號）及追加起訴（96年度偵緝字第344 號、96年度偵緝字第402
號），本院判決如下:
    主  文
甲○○、丁○○、呂玉雯意圖為自己不法之所有，結夥三人以上
，攜帶兇器，以強暴、脅迫，致使不能抗拒，而使他人交付財物
，各處有期徒刑玖年。
    事  實
一、甲○○、丁○○及呂玉雯共同基於意圖為自己不法之所有及
    傷害人之身體之犯意聯絡，於民國94年11月9 日凌晨1 時許
    ，由甲○○指示呂玉雯先以電話向乙○○佯稱欲聚餐為由約
    乙○○碰面後，隨即由丁○○駕駛車牌號碼不詳之自小客車
    1 輛，搭載甲○○、呂玉雯共3 人，由甲○○攜帶足供兇器
    使用之金屬製殺傷力不明之手槍2 把，丁○○攜帶殺傷力不
    明之手槍1 把（上揭3 把手槍均未扣案，無法鑑定是否為槍
    砲彈藥刀械管制條例列管之具殺傷力之槍枝），一同前往桃
    園縣中壢市○○路某加油站與乙○○會合，乙○○不疑有他
    ，隨同甲○○、丁○○、呂玉雯3 人一起前往桃園縣新明夜
    市用餐後，於是日凌晨1 時50分許，由丁○○駕駛上開自小
    客車搭載甲○○、呂玉雯、乙○○至桃園縣中壢市○○路○
    段501 號「特易購賣場」前路邊停車後，原坐在副駕駛座上
    之甲○○即與原坐在後座之呂玉雯更換座位，甲○○進入自
    小客車內後座後隨即自背包內取出上揭所攜帶金屬製殺傷力
    不明之手槍，敲打乙○○之頭部及腳，同時坐在駕駛座的丁○○手拿束帶交給甲○○，甲○○便以該束帶綑綁乙○○之
    雙手後，再度以手槍毆打乙○○，繼而要求乙○○簽立新臺
    幣（下同）20萬元之本票，乙○○不從，甲○○乃不斷地毆
    打乙○○，並喝令乙○○簽本票，丁○○則於甲○○毆打乙○○時叫乙○○將手機交出以避免乙○○向外求援，乙○○
    迫於情勢便交付手機給丁○○，惟仍拒簽本票，甲○○見目
    的未達，接續不止地毆打乙○○，致乙○○受有頭皮挫傷、
    腦震盪未伴有意識喪失，膝挫傷之傷害，而坐在前座之丁○○也自其腰包內取出殺傷力不明之手槍1 把，並用槍指著乙○○的腳，示意乙○○不要想逃跑或跳車，此時呂玉雯見乙○○遲遲不肯就範，亦從旁假意表示願意負擔一半債務，勸
    乙○○簽立本票，乙○○終因不堪身心遭受強暴、脅迫之苦
    痛及恐懼，而在不能抗拒之情形下，遂簽發面額各為5 萬元
    之本票2 張交付給甲○○後，始被釋放。嗣經乙○○報警處
    理而查悉上情，並經警循線查獲甲○○、呂玉雯、丁○○。
二、案經乙○○訴由桃園縣政府警察局中壢分局報請臺灣桃園地
    方法院檢察署檢察官偵查起訴。
    理  由
壹、證據能力部分：
一、被告甲○○於警詢之自白，係出於任意性。
  (一)被告甲○○辯稱：我被借提至桃園縣政府警察局中壢分局途
    中，在車上遭幫我製作警詢筆錄之員警戊○○以屈肘打胸部
    ，且跟我說押乙○○押錯人，不想想乙○○是誰，我回答沒
    有，他又說沒有照他先擬好筆錄回答，要好好配合，若不好
    好配合，就要把我拖到中壢分局後面打，我就配合他說簽本
    票的事情，所以本票部分我都是照警察的意思回答，後來我
    沒有被捉去打，且員警戊○○在車上打我時，證人即員警丙○○在場云云。
  (二)證人即製作被告甲○○警詢筆錄之員警戊○○於本院審理時
    證述：於製作被告甲○○警詢筆錄前、過程中、後，均沒有
    對被告甲○○有何利誘、脅迫、詐欺等情事，製作筆錄時有
    全程錄音，筆錄記載係完全依照被告甲○○自由意識陳述所
    為記載，我沒有打被告甲○○之胸部，也沒有跟被告甲○○
    說若不好好配合，要帶到後面去打等語明確；且證人即員警
    丙○○於本院審理時亦證稱：當天我們是到監獄借提被告甲○○返回偵查隊，同車之人並無任何人對被告甲○○施以強
    暴、脅迫、利誘、恐嚇等不當行為，且返回偵查隊一直到製
    作筆錄完成後，再將被告甲○○移送至桃園地方法院檢察署
    複訊前，亦沒有任何人對被告甲○○為任何強暴、脅迫、恐
    嚇等不當行為；甲○○之警詢筆錄係依照被告甲○○自由意
    思陳述而為記載，並由證人戊○○發問，我負責記載等語綦
    詳，與證人即員警戊○○證述相符。足認被告甲○○於警詢
    筆錄製作前、製作過程中及製作完成後，均未有任何人對被
    告甲○○為任何強暴、脅迫、利誘、恐嚇等不當行為等情甚
    明。是被告甲○○上揭所辯，顯不足採信。
  (三)況被告甲○○於警詢中有關本票部分之陳述為：「呂玉雯及
    乙○○在車上起爭執，呂玉雯拿姆指扣（塑膠手銬）要乙○○自己扣住，並要她簽本票，乙○○當時簽了2 張本票」等
    語，其此部分之陳述，與證人即被害人乙○○於警詢之陳述
    是被告甲○○拿姆指扣扣住乙○○，並要乙○○簽本票等情
    不符，如員警戊○○確要威脅被告甲○○要配合，為何甲○○於警詢之上揭陳述內容與證人乙○○之陳述內容明顯不符
    ，是被告甲○○所辯，顯不足採。
  (四)綜上所述，被告甲○○於警詢之陳述係出於自由意識所為陳
    述。
二、共同被告甲○○於警詢之陳述，對共同被告丁○○、呂玉雯
    而言，無證據能力。
  (一)按被告以外之人，於審判外之言詞或書面陳述，除法律有規
    定者外，不得作為證據，刑事訴訟法第159 條第1 項規定有
    明文。被告以外之人於審判外之陳述，雖不符前4條之規定
    ，而經當事人於審判程序同意作為證據，法院審酌該言詞陳
    述或書面陳述作成時之情況，認為適當者，亦得為證據。當
    事人、代理人或辯護人於法院調查證據時，知有第159 條第
    1項不得為證據之情形，而未於言詞辯論終結前聲明異議者
    ，視為有前項之同意，同法第159條之5亦亦規定有明文。
  (二)查，被告呂玉雯之辯護人及被告丁○○之辯護人均認共同被
    告甲○○於警詢之陳述，係屬審判外之陳述，不同意作為證
    據，且亦無刑事訴訟法第159 條之1 至第159 條之4 所規定
    之情形，是共同被告甲○○於警詢之陳述，對共同被告丁○○、呂玉雯無證據能力。
三、證人即共同被告呂玉雯、乙○○於警詢之陳述，無證據能力
    。
  (一)按被告以外之人，於審判外之言詞或書面陳述，除法律有規
    定者外，不得作為證據，刑事訴訟法第159 條第1 項規定有
    明文。被告以外之人於審判外之陳述，雖不符前4 條之規定
    ，而經當事人於審判程序同意作為證據，法院審酌該言詞陳
    述或書面陳述作成時之情況，認為適當者，亦得為證據。當
    事人、代理人或辯護人於法院調查證據時，知有第159 條第
    1 項不得為證據之情形，而未於言詞辯論終結前聲明異議者
    ，視為有前項之同意，同法第159 條之5 亦定有明文。
  (二)被告甲○○、丁○○之辯護人否認證人即共同被告呂玉雯、
    證人乙○○於警詢陳述之證據能力，被告呂玉雯之辯護人亦
    否認證人乙○○警詢陳述之證據能力，均認為屬審判外之陳
    述，而其2 人業經於本院審理時傳喚到庭具結作證，其2 人
    證述與警詢時大致相符，且亦無刑事訴訟法第159 條之1 至
    第159 條之4 之例外情況存在，故認證人即共同被告呂玉雯
    、乙○○於警詢之陳述無證據能力。但可作為彈劾證人證述
    之可信性使用。
四、證人即共同被告呂玉雯、甲○○及證人乙○○於檢察官偵查
    時之陳述，具有證據能力。
  (一)按被告以外之人於偵查中向檢察官所為陳述，除顯有不可信
    之情況者外，得為證據，同法第159 條之1 第2 項定有明文
    。偵查中對被告以外之人（包括證人、鑑定人、告訴人、被
    害人及共同被告等）所為之偵查筆錄，或被告以外之人向檢
    察官所提之書面陳述，性質上均屬傳聞證據。惟現階段刑事
    訴訟法規定檢察官代表國家偵查犯罪、實施公訴，依法其有
    訊問被告、證人及鑑定人之權，證人、鑑定人且須具結，而
    實務運作時，檢察官偵查中向被告以外之人所取得之陳述，
    原則上均能遵守法律規定，不致違法取供，其可信度極高，
    職是，被告以外之人前於偵查中已具結而為證述，除反對該
    項供述得具有證據能力之一方，已釋明「顯有不可信之情況
    」之理由外，不宜以該證人未能於審判中接受他造之反對詰
    問為由，即遽指該證人於偵查中之陳述不具證據能力。
  (二)本件證人即共同被告甲○○、呂玉雯，證人乙○○於檢察官
    偵查中所為之陳述，渠等均未曾提及檢察官在偵查時有不法
    取供之情形，且被告之辯護人及被告均不否認渠等在檢察官
    偵查時陳述之證據能力，依上揭說明，渠等於偵查中之證言
    自均具有證據能力。
貳、實體部分：
一、訊據被告呂玉雯、甲○○、丁○○固不否認當日被告呂玉雯
    有打電話約乙○○出來，且係由被告丁○○開自小客車搭載
    被告甲○○、呂玉雯、乙○○至新明夜市用餐後，又再開車
    前往「特易購賣場」路邊等情，及被告甲○○坦承有毆打乙○○等情，惟被告3 人均矢口否認有何強盜之犯行。被告呂
    玉雯辯稱：我是在被告甲○○拿槍指著乙○○，叫乙○○簽
    本票時，才知道被告甲○○要逼乙○○簽本票，且甲○○也
    叫我簽本票，怕我以後出來幫乙○○作證云云；被告丁○○
    則辯稱：我沒有帶槍，也沒有拿槍指著乙○○，及沒有逼乙○○簽本票之事云云；被告甲○○則辯稱：我沒有帶槍，也
    沒有要乙○○簽本票，我確實有打乙○○，但我只是用手打
    她，根本不會成傷云云。經查：
  (一)上揭事實，業據證人乙○○於檢察官偵查時及本院審理時具
    結證述明確，證人即共同被告呂玉雯於本院審理時具結證述
    明確，並有天晟醫院診斷證明書1 份在卷可稽。
  (二)證人乙○○於檢察官偵查時及本院審理時具結證稱：被告約
    我出去吃飯，他們開車來載我，車上有2 男1 女，他們先帶
    我去夜市吃東西，又說要去找朋友，所以我們共乘1 部車前
    往「特易購賣場」，到了「特易購賣場」門口時，原本與我
    一起坐在後座之被告呂玉雯就下車，與原坐在副駕駛座的甲○○調換位置，甲○○在後座坐好後，就從他身上包包掏出
    1 把槍，先拿槍打我頭部，又打我的腳，接下來坐駕駛座的
    男生（即被告丁○○）拿束帶給被告甲○○，被告甲○○就
    用該束帶把我手綁起來後，又打我，叫我簽本票，我回答說
    我沒有欠你錢，又不認識你，為何要簽本票，被告甲○○就
    邊打我邊說要不是你們家害我的，我今天也不會變這樣。這
    時坐駕駛座的丁○○也拿出1 把槍，指著我的腳，要我不要
    想跳車或逃跑，車門是上鎖狀態，甲○○一直叫我簽本票，
    我說我沒有錢，我簽了也沒有辦法還你，甲○○說我簽了20
    萬元就放我走，我問他是真的嗎？坐在副駕駛座的被告呂玉
    雯說我們1 人簽10萬元，我問他為何約我出來，被告呂玉雯
    沒有說話。後來我被被告甲○○打了10分鐘，我說我簽你就
    要真的放我下車，被告甲○○就拿出本票給我簽，我簽了2
    張本票，每張面額5 萬元，我簽完後，甲○○叫我蓋手印，
    我就依照他的指示蓋了手印，被告甲○○讓我下車等語明確
    （見本院卷第110 頁至第121 頁）；且證人即共同被告呂玉
    雯於本院審理時亦具結證稱：被告甲○○指示我打電話給乙○○，騙說要出來吃消夜，乙○○沒有懷疑，由被告丁○○
    開車，載我與被告甲○○前往加油站接乙○○，之後我們就
    一起前往桃園縣中壢市夜市吃東西，吃完後，不知道是誰說
    要到特易購跟朋友會合，所以就由被告丁○○開車載我們到
    特易購，到了特易購，被告甲○○跟我換位置，我就坐到前
    座，被告甲○○坐到後座，我有看到被告甲○○有拿出2 把
    槍來，被告甲○○有打乙○○，且要乙○○簽本票，乙○○
    簽完本票，我有回頭看，有看到被告甲○○幫乙○○把手上
    的姆指扣解掉，且看到乙○○之手機在被告丁○○手上，我
    有看到被告丁○○拿東西往乙○○身上揮等語綦詳（見本院
    96 年8月7 日審判筆錄）；又證人即共同被告丁○○於本院
    審理時證稱：被告甲○○要乙○○簽本票，乙○○簽的本票
    交給甲○○等語明確；且乙○○因遭被告甲○○持上揭槍枝
    毆打，而受有頭皮挫傷、腦震盪未伴有意識喪失，膝挫傷之
    傷害，有天晟醫院診斷證明書1 份在卷可稽。足認被告甲○○確實有拿金屬製槍毆打乙○○致乙○○受傷，被告陳文欽
    亦有持槍指著乙○○，要乙○○別想逃跑，並由被告甲○○
    開口要乙○○本票，乙○○在遭毆打後受有上揭傷害，且被
    告丁○○又拿槍指著她要她不要逃跑，在客觀上達不能抗拒
    之情形等情甚明。是被告甲○○、丁○○辯稱未拿槍，也沒
    有要乙○○簽本票云云，及被告甲○○辯稱沒有拿槍打乙○○，沒有簽本票之情事云云，被告丁○○辯稱沒有拿槍指著
    乙○○云云，顯與事實不符，不足採信。
  (三)被告呂玉雯辯稱：我是在被告甲○○拿槍指著乙○○叫乙○○簽本票時，才知道被告甲○○要逼乙○○簽本票，且被告
    甲○○也叫我簽本票，怕我以後出來幫乙○○作證云云。被
    告呂玉雯於案發當時確實有寫本票乙事，業據證人即共同被
    告丁○○、證人乙○○於本院審理時證述明確。然證人乙○○於檢察官偵查時、本院審理時均證稱：被告3 人中，我只
    認識呂玉雯，不認識被告甲○○及被告丁○○，當時並沒有
    任何人逼被告呂玉雯簽本票等語明確；且證人即共同丁○○
    則證稱：我不清楚為何被告呂玉雯要簽本票，是被告呂玉雯
    主動說要簽的等語綦詳；足認被告呂玉雯簽本票，並非係受
    到被告甲○○之指示、威脅、恐嚇下所為，乃係出於被告呂
    玉雯自已自願簽發本票等情甚明，則被告呂玉雯辯稱：係甲○○要其簽本票，怕其將來幫乙○○作證云云，顯與事實不
    符，不足採信。又證人乙○○於本院審理時證稱：我遭被告
    甲○○毆打時，被告呂玉雯就說叫我不要怪她，我也沒有聽
    到或看到被告甲○○或被告丁○○逼被告呂玉雯簽本票，是
    被告呂玉雯自動說的；且被告呂玉雯與被告甲○○突然換位
    置，而甲○○拿槍出來時，被告呂玉雯沒有很訝異，也沒有
    制止，還說如果不想受皮肉之痛，就快點簽一簽，好像在唱
    雙簧，一個扮白臉、一個扮黑臉；雖然被告呂玉雯於被告甲○○打我時有講不要再打，但被告甲○○還是一直打我，而
    且我被打時，被告呂玉雯不為所動，呂玉雯看到槍時很鎮定
    ，且我被打了幾下，我問被告呂玉雯為何要這樣，她也沒有
    回答我；又被告呂玉雯與被告甲○○更換座位時，並沒有問
    甲○○為何要換位置，就直接跟被告甲○○換位置等語明確
    。由上揭證人乙○○之證述，可知被告呂玉雯對於被告甲○○要求與其更換座位；被告甲○○持槍脅迫、並一直毆打乙○○；丁○○持槍脅迫乙○○；並由甲○○開口要乙○○簽
    本票等情，均能保持鎮定，且並無訝異之情仍坐在車內副駕
    駛座甚明；況若如被告呂玉雯於本院辯稱被告甲○○係要修
    理乙○○，於現場才知逼簽本票之事，則與其於案發當時面
    對乙○○及現場情勢之態度，顯不符常理；又被告呂玉雯於
    本院準備程序亦曾自白：我受被告甲○○之託打電話給被害
    人乙○○時，我已經知道打電話目的就係約被害人出來，要
    逼她簽本票，被告甲○○希望我能配合他，而且被告甲○○
    並沒有強暴、脅迫我，我們出門時，我就知道甲○○身上有
    槍等語明確（見本院95年度訴字第2038號卷第22頁）；且被
    告呂玉雯於本院作證時亦證稱：被告甲○○叫我打電話乙○○，甲○○有跟我說要找乙○○出來算帳，且當時被告丁○○在場等語明確。並參以案發時，被告甲○○拿槍毆打被告
    乙○○，被告丁○○取走手機，乙○○詢問被告呂玉雯為何
    要如此，其並未為回答，態度依然鎮定，並主動勸說乙○○
    要跟她一起簽本票等情，足認被告呂玉雯等3 人，早已事先
    謀議，由被告甲○○與被告呂玉雯互換座位後，再由被告甲○○、丁○○持槍逼迫乙○○簽立本票，因乙○○不肯簽本
    票，被告呂玉雯為取信及達乙○○簽立本票之目的，進而假
    意勸說乙○○要幫她簽本票等情甚明。是被告呂玉雯、丁○○於本院審理時供證述係在案發現場才知道要逼乙○○簽本
    票云云，顯不足採信。
  (四)證人乙○○於本院審理時證稱：我依被告甲○○指示在本票
    上填寫身分證字號、地址、姓名、蓋手印，我確實有填寫最
    下面1 行的日期，1 張5 萬元共簽2 張等語明確。是本票上
    應絕對記載事項發票日、發票人、發票金額均已記載完成，
    乙○○業已完成發票行為，而本票為有價證券，即屬財物，
    縱使被告事後未將本票提示兌現或聲請法院裁定強制執行，
    亦不影響其為有價證券、財物之性質。再者，證人乙○○於
    本院審理時證稱：被告甲○○要我簽本票時，是一邊打我一
    邊罵我，我回答為我沒有欠你錢，又不認識你，為何要簽本
    票，被告甲○○邊打我邊說，要不是你們家害我的，我今天
    也不會變這樣等語（見本院95年度訴字第2038號卷第110 頁
    ）；證人即共同被告呂玉雯於本院審理時證稱：被告甲○○
    告訴我因為上一代的事情，幫他約乙○○出來等語綦詳；足
    認被告甲○○係因為其與乙○○家族上一代之恩怨，而強迫
    乙○○簽本票等情甚明。雖證人丁○○於本院審理時證稱：
    被告呂玉雯打電話跟我說乙○○欠她錢要找乙○○還錢，才
    約我一起前往，而被告甲○○會一起去係因為當時被告甲○○在我車上，且當被告甲○○指責乙○○為何欠錢不還，被
    告甲○○就建議乙○○開本票云云；證人丁○○於本院審理
    時又證稱：後來被告甲○○跟我說他因為他與乙○○家有世
    仇，才會把這2 件事情連在一起，才說為何欠被告呂玉雯錢
    不還云云；然證人乙○○於本院審理時亦證稱並沒有欠呂玉
    雯錢等情明確；況證人乙○○若確有欠被告呂玉雯錢，則依
    被告丁○○供述被告呂玉雯於打電話約乙○○外出之目的係
    為了要向乙○○討債，為何被告呂玉雯、甲○○、丁○○在
    車上均沒有與乙○○談到乙○○積欠被告呂玉雯金錢的原因
    及數額等事情，且被告呂玉雯於打電話給乙○○時均無提到
    金錢債務的事情等情，業據證人丁○○、乙○○於本院審理
    時證述明確，則證人丁○○前揭證述因為乙○○欠被告呂玉
    雯錢，被告甲○○始建議簽本票云云，顯不足採信。足認乙○○並沒有欠本案被告甲○○、呂玉雯、丁○○任何債務，
    被告3 人強迫乙○○簽立本票，僅係因為被告甲○○與乙○○二家上一代有恩怨關係，並非與乙○○本人有何債權債務
    關係，足認被告3 人主觀上確實有不法所有之意圖甚明。
  (五)本案被告丁○○、甲○○所持用以犯本案之手槍3 支並未扣
    案，而證人乙○○於本院審理時證稱：被告丁○○拿的槍是
    通體銀色的手槍，被告甲○○所持的2 把槍，1 把好像是銀
    色六發裝左輪槍、1 把是全黑的，好像跟被告丁○○所拿的
    是同一款式的槍，比被告甲○○另案查獲之槍枝好像要大一
    點，但我不確定，而被告甲○○所拿的槍枝與一般警員攜帶
    的槍是類似的等語（見上開本院卷第114 頁至第118 頁）；
    證人呂玉雯於本院審理時證稱我不確定被告甲○○犯本案當
    時所持之槍是否即為被告甲○○另案遭查扣案之制式手槍（
    槍枝管制編號0000000000號）等語；而本案被告甲○○、丁○○均否認持有手槍犯本案，難以期待渠2 人指認當時所持
    之手槍型式，以及是否確為被告甲○○另案遭查扣案之制式
    手槍（槍枝管制編號0000000000號）；又因未扣案，亦無從
    送鑑定是否具有殺傷力，即是否為槍砲彈藥刀械管制條例所
    列管之槍枝。惟按攜帶兇器竊盜、強盜罪之所謂兇器，其種
    類並無限制，凡客觀上足以對人之生命、身體、安全構成威
    脅，具有危險性之兇器均屬之。證人乙○○於本院審理時，
    已證稱被告甲○○用來打我的槍是硬的，且比被告甲○○另
    案所扣得之槍枝（槍枝管制編號0000000000號）還大等語明
    確，而被告甲○○另案查扣之槍枝全長177mm 、重量663g
    、口徑9mm ，有內政部警政署刑事警察局槍彈鑑定書在可稽
    ，並參以被告甲○○以該槍枝毆打乙○○，使乙○○受有頭
    皮挫傷、腦震盪未伴有意識喪失，膝挫傷之傷害等情，足認
    被告甲○○所持之手槍足以對人之身體成威脅，具有危險性
    之兇器甚明。
  (六)綜上所述，被告所辯，顯不足採信。本案事證明確，被告犯
    行均堪以認定，均應依法論科。
二、查被告行為後，如附表所示之法律分別業經變更，並俱於95
    年7 月1 日施行，玆經比較結果，裁判時法並未較為有利，
    從而依刑法第2 條第1 項規定，自應適用各該行為時法，亦
    即修正前刑法，合先敘明。另被告3 人就本案犯行均有參與
    犯意聯絡及犯罪行為分擔，無論依修正前或修正後刑法，均
    應以論共同正犯，並無有利或不利之情形，故均爰適用修正
    後刑法第28條論以共同正犯。
三、按攜帶兇器竊盜、強盜罪之所謂兇器，其種類並無限制，凡
    客觀上足以對人之生命、身體、安全構成威脅，具有危險性
    之兇器均屬之，又攜帶兇器竊盜、強盜，祇須竊盜、強盜時
    攜帶具有危險性之兇器為已足，並不以攜帶之初有行兇之意
    圖為必要（最高法院79年臺上字第5253號判例意旨參照），
    又犯強盜罪，於實施強暴行為之過程中，如別無傷害之故意
    ，僅因拉扯致被害人受有傷害，乃施強暴之當然結果，固不
    另論傷害罪，然因強盜罪非以傷害人之身體為當然之手段，
    若具有傷害犯意且發生傷害之結果，自應另負傷害罪責，如
    經合法告訴且與強盜罪有方法結果之牽連關係，即應依修正
    前刑法第55條之規定處斷（最高法院91年度臺上字第1441號
    判決參照）。經查本件被告3 人一同前往案發現場，且車門
    係上鎖之狀態，被告甲○○用束帶將乙○○手綁住，被告丁○○拿槍指著乙○○，被告甲○○再持硬物即金屬製槍枝一
    直毆打乙○○，致乙○○受有頭皮挫傷、腦震盪未伴有意識
    喪失，膝挫傷之傷害等情，已如前述，且強盜罪非以傷害人
    之身體為當然手段，被告3 人顯另具傷害犯意，並生傷害之
    結果，而應論以傷害罪。是核被告3 人所為，均係犯刑法第
    33 0條第1 項之意圖為自己不法之所有，結夥3 人，攜帶兇
    器，以強暴、脅迫至使不能抗拒，而使他人交付財物罪，及
    同法第277 條第1 項之傷害罪。被告甲○○、丁○○、呂玉
    雯就上開犯罪，有犯意聯絡及行為分擔，均應論以共同正犯
    。被告所犯前開傷害與強盜行為間，有方法、目的之牽連關
    係，應依修正前刑法第55條之規定，從一重論以刑法第330
    條第1 項加重強盜罪。公訴人漏未論列刑法第277 條第1 項
    傷害罪部分，惟此部分與前開刑法第330 條第1 項加重強盜
    罪間具有裁判上一罪之牽連犯關係，本院自得予審理。爰審
    酌被告3 人正值青壯年，不思以正當途徑獲取財物，竟以強
    盜方式，脅迫被害人簽立本票，嚴重危害他人身體、財產安
    全，造成社會不安，及被告智識程度、被告呂玉雯為被害人
    之朋友，被告甲○○與丁○○與被害人不認識，被害人所受
    傷勢及損害，及被告丁○○、甲○○於犯後飾詞卸責，避重
    就輕，未能坦承犯行，顯見其並無真心悔改之意，犯罪後態
    度不佳，被告呂玉雯事後僅坦承部分犯行，仍飾詞卸責等一
    切情狀，各量處如主文所示之刑。被告持以犯本案之束帶及
    手槍3 把，因被告甲○○、丁○○、呂玉雯均否認係其持有
    及所有，且因查無證據證明係屬被告所有之物，爰不併予宣
    告沒收，附此敘明。
據上論斷，應依刑事訴訟法第299 條第1 項前段，刑法第2 條第
1 項、第28條，行為時刑法第277 條第1 項、修正前刑法第55條
、刑法第330 條第1 項，判決如主文。
本案經檢察官柯怡如到庭執行職務。
中　　華　　民　　國　　96　　年　　8 　　月　　28　　日
                  刑事第五庭  審判長法　官  潘 政 宏
                                    法  官  吳 勇 毅
                                    法  官  陳 月 雯
以上正本證明與原本無異。
如不服本判決，應於判決送達後10日內，向本院提出上訴狀（應
附繕本）。
中　　華　　民　　國　　96　　年　　8 　　月　　31　　日
                                    書記官  王 峻 宏
附錄本案論罪科刑適用之法條：
中華民國刑法第330條
犯強盜罪而有第321 條第1 項各款情形之一者，處7 年以上有期
徒刑。
前項之未遂犯罰之。
中華民國刑法第277條（普通傷害罪）
傷害人之身體或健康者，處 3 年以下有期徒刑、拘役或 1 千元
以下罰金。
犯前項之罪因而致人於死者，處無期徒刑或 7 年以上有期徒刑；
致重傷者，處 3 年以上 10 年以下有期徒刑。
附表
┌──────┬─────────────┬─────────────┬───────┬────┐
│相關變更條文│行為時法（下稱舊法）之內容│裁判時法（下稱新法）之內容│比  較  理  由│備    註│
├──────┼─────────────┼─────────────┼───────┼────┤
│刑法第33條第│罰金：（銀元）1 元以上。  │罰金：新臺幣1000元以上…。│罰金刑之下限，│舊法有利│
│5 款：罰金刑│                          │                          │由銀元10元（亦│        │
│下限變更    │                          │                          │經提高）即新臺│        │
│            │                          │                          │幣30元，提高為│        │
│            │                          │                          │新臺幣1000元  │        │
├──────┼─────────────┼─────────────┼───────┼────┤
│ 【牽連犯】 │第55條後段：犯一罪而其方法│（刪除）                  │新法刪除牽連犯│依新法須│
│            │或結果之行為犯他罪名者，從│                          │之規定        │分論併罰│
│            │一重處斷。                │                          │              │，依舊法│
│            │                          │                          │              │則僅從一│
│            │                          │                          │              │重論處，│
│            │                          │                          │              │是舊法有│
│            │                          │                          │              │利。    │
├──────┼─────────────┼─────────────┼───────┼────┤
│整體比較結果│舊法罰金下限較低，且舊法有牽連犯論以一罪之規定，舊法對被告較有利，應適用修正前之│
│            │刑法。                                                                          │
│            │                                                                                │
└──────┴────────────────────────────────────────┘
